臺灣桃園地方法院民事判決　　　　　　　100年度訴字第363號
原　　　告　蕷杋科技股份有限公司
法定代理人　葉柏賢
被　　　告　實得實業股份有限公司
法定代理人　賴阿必
上列當事人間請求損害賠償事件，本院於民國100 年11月16日辯
論終結，判決如下：
    主  文
原告之訴駁回。
訴訟費用由原告負擔。
    事實及理由
壹、程序方面：
    (一)本件原告於民國（下同）100 年1 月31日向本院聲請核發
      支付命令時，被告之法定代理人為賴劉逸榛，嗣於100 年
      3 月2 日經變更為賴阿必，有經濟部函附公司變更登記表
      在卷可稽（支付命令卷第41-44 頁，本案卷第154- 156頁
      ），賴阿必已於100 年11月28日具狀聲明承受訴訟（本案
      卷第145-146 頁），核與民事訴訟法第176 條之規定相符
      ，應予准許。
    (二)按訴狀送達後，原告不得將原訴變更或追加他訴，但擴張
      或減縮應受判決事項之聲明者，不在此限，民事訴訟法第
      255 條第1 項第3 款定有明文。本件原告支付命令聲請狀
      聲明第1 項請求被告給付新台幣（下同）1,282,650 元及
      自支付命令送達翌日起至清償日止，按年利率5 ％計算之
      利息，嗣於100 年11月16日言詞辯論期日將上述本金部分
      當庭變更為1,282,500 元（見本院卷第139 頁），核屬減
      縮應受判決事項之聲明，依前開規定，應予准許。
貳、實體方面：
一、原告主張：
    (一)兩造於99年4 月17日簽訂「以原有產品（珍省油）目錄為
      準－行銷授權合約書」（下稱系爭合約書），由原告向被
      告購買綠潔能能量負離子節能器（下稱系爭產品）950 組
      （每組含稅1,350 元），價金共計1,282,500 元，原告已
      將貨款付清，惟被告僅交貨500 組，尚有450 組迄未交付
      。系爭合約書所附產品說明書上已明確記載：「購買本產
      品試用16天，不滿意可退或退費」、「效率測試：定速40
      km/h可省油6 ％，定速60km/h可省油10％，定速80km/h可
      省油15％，定速100km/h 可省油20％，平均可以達到10％
      以上」、「本產品絕不作虛偽廣告」等，足見被告已保證
      系爭產品應有之品質。然原告於99年3 月間以訴外人謝錦
      坤名義委託財團法人車輛研究測試中心進行檢測廢氣及耗
      能報告之結果，與上開被告所保證之數據不符，對此被告
      竟稱：該檢測係電腦測試無法測出，須實際路況才可顯現
      省油效果云云。嗣原告於同年4 月間，持系爭產品至汽車
      修理廠銷售時，亦經客戶告知系爭產品無法省油，對此被
      告答稱：因汽車修理廠為私人轎車用油量少無法測試云云
      ；原告再找用油量較多之新梅計程車測試，惟測試結果仍
      無法達到省油效果，被告辯謂：系爭產品必須車輛高速行
      駛才能節省耗油，計程車走走停停無法發揮效果云云。原
      告無奈，只好於同年8 月間再將系爭產品安裝於三重國光
      號進行測試，然測試報告竟顯示安裝系爭產品後之車輛平
      均增加5 ％之耗油量，被告竟以測試時間太短不準以及國
      光號作假資料等詞卸責。依系爭合約書第9 條約定：「付
      款條件－乙方（即原告）一切訂單，下訂單時先付，甲方
      （即被告）給與產品品質保證不得有瑕疵」，被告所提供
      之產品經原告測試後發現有無法發揮省油功能之瑕疵，業
      如前述，原告已於99年12月31日以大園郵局357 號存證信
      函向被告表示解除兩造所有契約及協議書並請求返還貨款
      ，惟至今未獲被告置理，爰提起本件訴訟除解除兩造間之
      契約外，並請求被告返還貨款，爰聲明：被告應給付原告
      1,282,500 元及自支付命令送達之翌日起至清償日止，按
      年息5% 計算之利息。
    (二)99年6 月間，因原告資金不足以及接獲客戶反應系爭產品
      無效，被告遂允諾將系爭合約收回，惟要求原告簽訂暫時
      解約書，同意原告延後付款，非如被告所言係原告主動簽
      暫時解約書。
二、被告則辯稱:
    (一)被告於99年4 月初經訴外人詹招淦介紹結識原告公司股東
      謝錦坤、總經理魏新託及董事長葉柏賢，當時葉柏賢表明
      已在詹招淦處批購安裝數十組被告所出售之系爭產品，且
      早在同年3 月4 日及5 日已經以謝錦坤為名義向車測中心
      申請檢測並取得檢測報告，向被告聲稱其對於系爭產品非
      常瞭解，並於同年4 月17日主動要求與被告簽訂台灣總代
      理經銷契約。依約被告僅提供負離子、遠紅外線測試報告
      及1,000 萬元保險證明書予原告，並以原有產品目錄為準
      。且系爭合約書附件之產品目錄上明載標準之測試方法（
      本產品之測試方法，是利用機械平台固定，定速為最正確
      客觀之因素）及誤差之可能性，原告既未依被告產品目錄
      上所載方法施測，自不得僅憑其單一車輛單次測試之結果
      ，即貿然斷定系爭產品有瑕疵。
    (二)被告於99年6 月底依訂單欲交貨時，原告竟推諉因股東不
      出資故無法支付貨款而要求被告簽署暫時解約書，嗣又於
      99年8 月1 日再要求被告簽署一份只享權利不盡義務之協
      議書，期間歷時8 個月，被告礙於系爭合約限制無法另與
      他人合作，致無法營運，損失慘重。
    (三)綜觀系爭合約書及產品說明書均無品質保證之記載，且被
      告亦未曾承諾或為品質之保證，為求慎重避免經銷商誇大
      不實之保證，被告尚且於系爭合約書約定事項第10條明確
      記載「乙方未獲甲方（即被告）的書面授權，不得對商品
      作任何保證。」，顯可證明被告從未就系爭產品作任何之
      品質保證。又瑕疵與品質保證並不相同，否則民法第354
      條第1 、2 項不會分別規定。依系爭產品說明書上記載系
      爭產品之通常效用或契約預定效用係記載於『本省油器的
      特點』4 ：「本產品使用台灣中油公司直營站92無鉛汽油
      ，引擎的功能絕不受影響，可省下95、98的差價。」至於
      省油之效用係依產品說明書『本產品效率測試方法1 』記
      載「本產品之測試方法是利用機械平台固定，未裝上本產
      品及裝上本產品各測試六次的平均數據是最客觀的測試方
      法」。原告提出之檢測報告及測試使用行車紀錄數據均與
      系爭產品說明書之測試方法不符，自難作為認定系爭產品
      有瑕疵或無被告所保證之依據。且被告於上開『本產品效
      率測試方法2 、3 』明確記載誤差之可能性很大，均再再
      明確表示並非經原告測試報告即認系爭產品有瑕疵或不具
      有所保證之品質，因綜觀原告所提供之測試報告及使用行
      車記錄（其中國光號測試使用記錄及使用行車記錄資料均
      為原告所提供，依記載均有省油之效果）參差不齊，效果
      不一，故原告所提出之測試報告及使用行車記錄資料均無
      法作為系爭產品有瑕疵之證明。
    (四)原告就系爭產品已相當瞭解與認知，至於原告於販售系爭
      產品時是否有向消費者作誇大不實之介紹或未詳細告知使
      用方法等均與原告就車輛性能之認知程度有關，此應由原
      告自行負責面對消費者，不能因原告自身銷售發生問題，
      即率爾認係系爭產品有瑕疵並要求退貨退款，爰聲明駁回
      原告之訴。
三、兩造不爭執事項：
    (一)原告於99年4 月17日向被告購買系爭產品950 組，共計1,
      282,650 元，兩造並簽訂系爭合約書，原告已將貨款付清
      ，但被告只交付500 組，尚有450 組未交付。
    (二)財團法人車輛研究測試中心測試報告之真正。
    (三)原告在99年12月底曾寄存證信函予被告要求解除契約。
四、兩造爭執事項：
    (一)系爭產品是否有瑕疵？（有無具備被告所保證之品質，或
      達到其契約預定或通常之效用？）
    (二)原告所提財團法人車輛研究測試中心測試報告之數據，僅
      根據單次測試之結果而得，是否客觀而足以作為系爭產品
      具有瑕疵之認定依據？
五、本院之判斷：
    (一)經查，系爭產品說明書附加於系爭合約書後，而成為契約
      之一部分（本案卷第31-35 頁背面），乃兩造所不爭。上
      開產品說明書「本產品效率測試方法」項中，已清楚載明
      ：「本產品測試方法，是利用機械平台固定，未裝上本產
      品及裝上本產品各測試六次的平均數是最正確最客觀的測
      試方法，可省下的燃料油，以下是以2002年Ford Escape
      2000 cc 裝上珍省油省油器，測試數據：定速40km/hr 可
      省油6%，定速60km/hr 可省油10% ，定速80km/hr 可省油
      15 %，定速100km/hr可省油20% ，平均可以達到10% 以上
      」（本案卷第35頁背面）；而依系爭合約書第9 條付款條
      件欄末句：「……甲方給與產品品質保證不得有瑕疵」等
      文字，可認被告已擔保系爭產品之品質符合產品說明書所
      載之測試結果。從而，系爭產品有無瑕疵，自應以系爭產
      品是否未達上開產品說明書所載之數據標準為斷。
    (二)按當事人主張有利於己之事實者，就其事實有舉證之責任
      ，民事訴訟法第277 條第1 項前段定有明文，原告既主張
      系爭產品有瑕疵，即應就此有利於己之事實負舉證責任。
      為此，原告固提出財團法人車輛研究測試中心測試報告及
      綠潔能能量負離子節能器行車紀錄表、國光汽車客運公司
      節油測試表、真省油節油測試數據統計表等為證（本案卷
      第37-4 4頁、67-77 頁），據此主張實際測試結果，車輛
      不因裝設系爭省油器而有節油效果，甚至裝上系爭產品後
      ，反而更加耗油，足見系爭產品確有瑕疵云云。第查：
      1.原告所提綠潔能能量負離子節能器行車紀錄表、國光汽
        車客運公司節油測試表、真省油節油測試數據統計表等
        證（本案卷第37-44 頁、第67-77 頁），依各該資料顯
        示安裝系爭產品後不但未省油，反而更耗油之結果。然
        另依被告所提出之綠潔能能量負離子節能器行車記錄表
        等（本案卷第90 -102 頁）卻顯示，同為國光汽車客運
        公司及靠行於新梅計程車之部分車輛，在安裝系爭產品
        後，其每公升行車公里數確實較未安裝該產品時增加，
        而呈現具有節油效果之數據結果。則原告僅持不具省油
        效果之有利數據資料，主張系爭產品有瑕疵，卻隱而不
        提具有省油效果之不利數據，難謂客觀。
      2.次查，依上述原告所提之綠潔能能量負離子節能器行車
        紀錄表、國光汽車客運公司節油測試表、真省油節油測
        試數據統計表上所呈現之數據結果，均以行駛實際道路
        測試而得者，然車輛耗油量，可能受天候、路況、是否
        使用車上空調系統及駕駛人之開車習慣等諸多因素所影
        響，上開測試數據既未排除上開足以影響耗油量之其他
        因素。而系爭產品說明書已明確標示係以「利用機械平
        台固定」方式測試所得數據，顯非以行駛實際道路測試
        所得者，此由該產品說明書所載：「本測試方法是最科
        學，最客觀，因時段不同或路段不同，開車駕駛習慣的
        方式不同，差別就會很大」等文字亦甚明確。原告所提
        文書與系爭產品說明書，既分別採取不同的測試方法所
        得結果，自不得根據前者測試所得數據未達後者所保證
        之省油效率，即謂系爭產品係有瑕疵。
      3.至於原告另提出財團法人車輛研究測試中心測試報告，
        主張在實驗室內控制一切可能影響耗油量之因素，所進
        行之耗能測試結果顯示，安裝系爭省油品前之平均耗能
        為11.2km/l，安裝後之平均耗能為11.1km/l，反而較安
        裝前更加耗能云云（本案卷第58-61 頁）。惟查，上述
        數據固係在環保能源實驗室所進行之測試結果，但僅進
        行「1 次」測試，此與系爭產品說明書所載數據係以未
        裝上該產品與裝上該產品各測試「6 次的平均數」者，
        亦有不同。為查明測試1 次所得數據，與測試6 次之平
        均數據結果是否相同，經本院函詢財團法人車輛研究測
        試中心，據覆稱：「四、來文附件測試報告所載測試值
        ，為進行單次測試之數據，進行6 次測試之誤差範圍，
        因車種性能差異各有不同，仍須以實際車輛測試結果而
        主」等語，有該中心100 年10月19日覆函在卷可稽（本
        案卷第119-120 頁），足證依產品說明書所載方式測試
        6 次之平均數值，未必與單次測試之數據一致，仍有待
        進行實際車輛測試後，始得判定。又查，上開覆函已明
        載原告所提測試報告係採用「美國FTP-75測試方法」，
        其市區耗能係依照上述FTP-75所規定之「市區行車型態
        」行駛並量測污染排放量，再以碳平衡法求取油耗值。
        經本院依職權查詢車輛研測資訊（2004-05 ）、機械工
        業雜誌287 期（2007.02 ）及經濟部能源局編印之車輛
        油耗指南（100 年2 月）等（本案卷第120-1 頁至134
        頁），經查得「美國FTP-75測試方法」之行車型態，係
        由冷啟動階段、暫態階段及熱啟動階段三個段落所組成
        （本案卷第120-1 頁），其行車速度呈高低起伏而並非
        定速狀態，有「FTP- 75 市區行車型態」及「FTP-75高
        速公路型態」圖表可參（本案卷第126 頁圖一）。則原
        告所提出測試報告係採用「美國FTP-75測試方法」，顯
        與系爭產品說明書採取40至100km/hr不等之「定速」方
        法測試者，互不相同。綜上可證，原告所提測試報告所
        採測試方法，與系爭產品說明書所明列之測試方法不同
        ，自不得以其測試結果逕指系爭產品具有瑕疵。
    (三)此外，原告復無法舉證證明系爭產品究有何不符產品說明
      明書之情形存在，本院即無從認定系爭產品存有瑕疵。從
      而原告以系爭產品有瑕疵為由主張解除契約，並請求被告
      返還價金，為無理由，應予駁回。
六、本件判決之基礎事實已臻明確，兩造其餘攻擊防禦方法及舉
    證，核與判決無影響，毋庸一一論列，併此敘明。
七、據上論結，本件原告之訴為無理由，應依民事訴訟法第78條
    ，判決如主文。
中    華    民    國   100    年    11    月    30    日
                  民事第一庭    法  官  邱璿如
以上正本係照原本作成
如對本判決上訴，須於判決送達後 20 日內向本院提出上訴狀。
如委任律師提起上訴者，應一併繳納上訴審裁判費。
中    華    民    國   100    年    11    月    30    日
                                書記官  利冠蔚